【裁判字號】    88,易,454
【裁判日期】    890614
【裁判案由】    違反動產擔保交易法
【裁判全文】
臺灣宜蘭地方法院刑事判決                          八十八年度易字第四五四號
    公  訴  人  臺灣宜蘭地方法院檢察署檢察官
    被      告  乙○○
右列被告因違反動產擔保交易法案件，經檢察官提起公訴（八十八年度偵緝字第三八
０號），本院判決如左：
    主  文
乙○○無罪。
    理  由
一、公訴意旨略以：被告乙○○於民國八十六年二月二日，以動產擔保交易負條件買
    賣之方式，向告訴人合迪股份有限公司（下稱合迪公司）所屬宜蘭營業站購買車
    牌號碼Ｇ五─五０一五號自用小客車一部，為動產擔保交易之債務人，約定總價
    款為新臺幣（下同）七十二萬二千五百二十元，分三十六期給付，每月一期，每
    期付款二萬零七十元，標的物存放地點為宜蘭縣五結鄉○○路三十八巷十九號，
    在價金未付清金，標的物所有權仍屬於出賣人所有，買受人僅得依約定占有使用
    ，不得任意遷移或為其他處分。詎被告於取得標的物後，僅付款十六期即拒不付
    期款，並意圖不法之利益，於八十七年九月間將上開物品遷移他處不知去向，致
    生損害於告訴人，因認被告涉犯動產擔保交易法第三十八條之罪嫌。
二、按犯罪事實應依證據認定之，無證據不得推定其犯罪事實；又不能證明被告犯罪
    ，應諭知無罪之判決，刑事訴訟法第一百五十四條、第三百零一條第一項定有明
    文。又認定不利於被告之事實，須依積極證據，苟積極證據不足為不利於被告事
    實之認定，即應為有利於被告之認定，更不必有何有利之證據（最高法院三十年
    上字第八一六號判例參照）。次按動產擔保交易法第三十八條之罪，係以動產擔
    保交易之債務人，意圖不法之利益，將標的物遷移、出賣、出質、移轉、抵押、
    或為其他處分，致生損害於債權人者為其構成要件；因之，必以該法條所指動產
    擔保交易之債務人，意圖不法之利益，有為上開非法處分之行為之一，且致生損
    害於債權人之結果，始足當之。
三、本件公訴意旨認被告涉有違反動產擔保交易法之罪嫌，無非以告訴人合迪公司代
    理人甲○○之指訴及雙方訂定之附條件買賣契約書、動產擔保交易法附條件買賣
    申請書及買賣標的物交貨與驗收證明書各一份及被告未居住標的物存放地點等情
    為其論據。訊據被告固不否認八十六年二月二日，以動產擔保附條件買賣方式向
    合迪公司購買車號Ｇ五─五０一五號自用小客車一部，約定總價款為七十二萬二
    千五百二十元，分三十六期給付，每月一期，每期付款二萬零七十元，已付款十
    六期等事實，然堅決否認有何違反動產擔保交易法之犯行，辯稱：其於遷移標的
    物前，有以電話告知合迪公司承辦人員，並留下電話及新地址等語。
四、經查，被告於右揭時地以動產擔保交易附條件買賣方式，向告訴人購買車號Ｇ五
    ─五０一五號自用小客車一部等事實，業據告訴代理人甲○○於偵審中陳述明確
    ，並據被告於本院審理中供認在卷，復有附條件買賣契約書、動產擔保交易法附
    條件買賣申請書及買賣標的物交貨與驗收證明書各一份在卷可佐。然被告於八十
    七年七月間，將標的物遷移前，究否曾以電話通知告訴人合迪公司之承辦人，並
    留下電話俾供聯繫一節，嗣據告訴代理人甲○○到庭陳稱：「據我後來向公司員
    工查明，被告確實有打電話到公司來，並留下電話000000000供我與她
    聯絡，她有說要離開，將標的物遷到八里做生意，希望我們寬延幾個月。」「在
    偵查中黃靜霖（即合迪公司業務員）均不知有此事，後來才查知被告一直有打電
    話來告知。」（見八十八年十二月七日訊問筆錄）「被告有電話通知承辦人，承
    辦人將被告的新住址通知協尋公司，請他們將車子找回。被告是因延滯繳款才取
    回車輛，不是擅自遷移住址。」（見八十九年五月五日訊問筆錄）「經我查證結
    果，被告的確有通知公司將車子遷到八里。是我們公司內部作業疏失才造成這個
    錯誤。」（見八十九年五月三十一日審判筆錄）等語綦詳，核與證人即受託為合
    迪公司協尋車輛之人丙○○到庭結證稱：「我們是根據合迪公司提供的資料在被
    告新住址找到車子。」足見證人丙○○所知悉之被告新址，係由告訴人所告知，
    並非由其自行尋得，等語一致，是被告所辯曾以電話通知告訴人欲遷移標的物，
    並留下聯絡電話及住址等語，應為真實，堪足採信。綜上，被告於遷移標的物前
    ，迭以電話通知告訴人，要無為自己不法利益之意圖，而將標的物任意遷移，其
    行為與動產擔保交易法第三十八法條之犯罪構成要件顯屬有間，自難以該罪相繩
    。此外，復查無其他積極證據足認被告確有公訴人所指之犯行，其犯罪嫌疑即有
    不足，揆諸首揭說明，其犯罪係屬不能證明，爰依法為被告無罪之諭知。
據上論斷，應依刑事訴訟法第三百零一條第一項前段，判決如主文。
本案經檢察官吳慧蘭到庭執行職務。
中    華    民    國      八十九      年      六      月      十四      日
                                  臺灣宜蘭地方法院刑事第一庭
                                      審判長法  官  林  明  山
                                            法  官  李  毓  華
                                            法  官  陳  嘉  年
右正本證明與原本無異。
如不服本判決，應於判決送達後十日內，向本院提出上訴狀。（應附繕本）
                                            書記官  莊  錫  聰
中    華    民    國      八十九      年      六      月      十五      日


司法院資訊處製作；財團法人民間司法改革基金會備份。
